臺灣高等法院臺中分院民事判決  
                                     108年度再易字第21號
再審原告    洪大元（賴政雄、賴臨等之承當訴訟人）

訴訟代理人  賴素香  
視    同
再審原告    賴大種（賴瑞軒之承當訴訟人）

            賴瑞寬（賴文定之承當訴訟人）

            賴偉勳（賴文定之承當訴訟人）

            洪阿奈（賴文定之承當訴訟人）



            賴偉譽（賴文定之承當訴訟人）



            賴敏鶯（賴文定之承當訴訟人）


            賴岳興（賴文定之承當訴訟人）

            張秀菊（賴文定之承當訴訟人）


            賴嘉容（賴文定之承當訴訟人）

            黃賴杏（賴文定之承當訴訟人）


            賴玉柳（原名賴玉桞）（賴文定之承當訴訟人）


            賴玉滿（賴文定之承當訴訟人）

            廖朝枝（廖黃碧之承受訴訟人）

            廖火標（廖黃碧之承受訴訟人）

            廖火南（廖黃碧之承受訴訟人）

            廖秀玉（廖黃碧之承受訴訟人）


            廖秀鳳（廖黃碧之承受訴訟人）

            廖秀珠（廖黃碧之承受訴訟人）


            廖秀勲（廖黃碧之承受訴訟人）


            賴廖燕珠（賴宗之承受訴訟人）
       
            賴大嘉（賴宗之承受訴訟人）
       
            賴琴鳳（賴宗之承受訴訟人）


            賴麗華（賴宗之承受訴訟人）


            賴麗雪（賴宗之承受訴訟人）


            賴麗里（賴宗之承受訴訟人）


            賴徐素燕（賴宗之承受訴訟人）

            賴柄愷（原名賴里亭）（賴宗之承受訴訟人）



            賴鼎程（賴宗之承受訴訟人）

            賴秋菊（賴宗之承受訴訟人）

            梁尚緯（兼賴宗、梁北斗之承受訴訟人，梁北斗  
                    部分係於再審程序承受）




            王賴春嬌（賴宗之承受訴訟人）

            賴美惠（賴宗之承受訴訟人）


            賴兆龍（賴宗之承受訴訟人）


            賴月珠（賴宗之承受訴訟人）

            黃賴月霞（賴宗之承受訴訟人）

            賴瑞玉（賴宗之承受訴訟人）


            賴柏樺（賴宗之承受訴訟人）


            賴泉廩（原名賴冠霖）（賴宗之承受訴訟人）


            賴美月（賴宗之承受訴訟人）

            賴嘉靖（賴宗之承受訴訟人）

            賴秀女（賴宗之承受訴訟人）


            劉賴睬惠（原名劉賴寶鳳）（賴宗之承受訴訟人）

            賴麗釧（賴宗之承受訴訟人）


            賴西園（即賴瑞金之承當訴訟人）

            王賴金菊即賴金菊

            游賴淑閨
            賴清江（兼賴清煌、賴清和、賴清甲、賴清標、  
                    賴壽海、賴怡達、賴怡婷之承當訴訟人）

            賴芙蓉  

            何朝西  
            何朝焜  
            賴柏洋（賴琴若之承當訴訟人）

            賴永祥（賴桂村之承當訴訟人）

            賴山村  
            董孟節（賴柏松之承受訴訟人）

            賴綵璇（原名賴姿吟，賴柏松之承受訴訟人）

            賴香村  
            賴振村  
            賴慈榕  
            賴慈鎮  
            賴淑桃  

            賴俊吉（賴文定之承當訴訟人）

            郭麗月（兼郭鉗永之承受訴訟人）


            賴俊良  
            賴明春  

            賴永義  

            賴永樹  
            賴永添  

            賴永裕                 
            賴永彥  
            賴曉信  

            賴曉鐘  
            賴崇漢  
            賴坤玉  
            賴正寶  
            賴正寺  
            顏新元（即林賴素容之承當訴訟人）


            林杏蕊  

            賴崇志  
            賴冠霖（原名賴德謨）


            張國中  
            賴慶堂  
            黃賴珠即賴珠

            賴玉枝  
            賴慶章  
            賴清祈  
            鍾宜竹  
            陳啟章  

            巫國想  
            劉文斌（賴宗、賴秀春之承受訴訟人）


            劉裕霖（賴宗、賴秀春之承受訴訟人）

            劉錫彥（賴宗、賴秀春之承受訴訟人）

            劉靜茹（賴宗、賴秀春之承受訴訟人）

            賴成霖即賴能村


            賴張媚（賴宗、賴石柱之承受訴訟人）

            賴崇榮（賴宗、賴石柱之承受訴訟人）

            賴彥雲（賴宗、賴石柱之承受訴訟人）

            賴淑美（賴宗、賴石柱之承受訴訟人）

            賴淑娟（賴宗、賴石柱之承受訴訟人）

            賴淑芬（賴宗、賴石柱之承受訴訟人）

            裴美芝（賴張鳳娥之承當訴訟人）


            賴清楓（賴瑞煙之承當訴訟人）

            賴清照（賴瑞煙、賴麒祐之承當訴訟人）

            賴旺志（賴瑞煙之承當訴訟人）

            林田（賴宗、林賴秋香之承受訴訟人）

            林泓達（賴宗、林賴秋香之承受訴訟人）


            林芳如（賴宗、林賴秋香之承受訴訟人）

            林孟君（賴宗、林賴秋香之承受訴訟人）


            林俊鳴（原名林俊銘，賴宗、林賴秋香之承受訴  
                    訟人）    

            賴炘棠（賴天福、賴天賜之承當訴訟人）

            賴棋彬（賴天福之承當訴訟人）

            賴峻立（即賴進財之承當訴訟人）

            林見智（即林定國之承當訴訟人）


            賴明清（即賴瑞全之承當訴訟人）

            賴秋陽（即賴瑞全之承當訴訟人）

            賴明邦（即賴瑞全之承當訴訟人）

            洪賴香甘（賴德仁之承當訴訟人）

            賴姿彤（賴德仁之承當訴訟人）


            賴坤銓（賴德仁之承當訴訟人）

            賴建宏（賴德仁、張美貴之承當訴訟人）

            賴國偉（賴德仁、張美貴之承當訴訟人）

            賴大爵（賴瑞軒之承當訴訟人）
   
            賴俊吉                  
            賴家弘（賴瑞維、賴大耕之承受訴訟人）


            賴佩貞（賴瑞維、賴大耕之承受訴訟人）


            賴佳君（賴瑞維、賴大耕之承受訴訟人）


            樊振芳（即賴宗、賴美豐之承受訴訟人）


            樊建國（即賴宗、賴美豐之承受訴訟人）

            賴永秋（賴瑞坤之承當訴訟人）


            賴易聖（賴瑞村之承當訴訟人）


            賴淑娟（即賴瑞村之承當訴訟人）


            賴姿伶（即賴瑞村之承當訴訟人）


            賴玲滿（即賴瑞村之承當訴訟人）


            賴祐助（賴武雄之承受訴訟人）


            賴雅萍（賴武雄之承受訴訟人）

            賴祐良（賴武雄之承受訴訟人）

            賴祐新（賴武雄之承受訴訟人）

            賴翊鈴（賴武雄之承受訴訟人）

            賴慈龍（賴瑞枝之承當訴訟人）


            賴慈譚（賴瑞枝之承當訴訟人）


            賴淑芸（賴瑞枝之承當訴訟人）


            賴淑謹（賴瑞枝之承當訴訟人）

            林世昌（賴瑞枝之承當訴訟人）

            賴俊宏（賴瓊瑤之承當訴訟人）

            賴建宗（賴瑞璿、賴文定之承當訴訟人）

            賴華揚（賴明昌、賴文定之承當訴訟人）


            江彥儒（賴明昌、賴文定之承當訴訟人）


            郭慶豐（郭鉗永之承受訴訟人）

            郭慶華（郭鉗永之承受訴訟人）


            郭淑貞（郭鉗永之承受訴訟人）


            賴淑蘭（賴瑞科之承當訴訟人）

            賴淑芳（賴瑞科之承當訴訟人）


            劉明德(即劉賴梅之承受訴訟人，於再審程序承受)

            劉明忠(即劉賴梅之承受訴訟人，於再審程序承受)


            劉明進(即劉賴梅之承受訴訟人，於再審程序承受)


            劉秀月(即劉賴梅之承受訴訟人，於再審程序承受)


            王金蘭(即賴明章之承受訴訟人，於再審程序承受)


            賴俊宇(即賴明章之承受訴訟人，於再審程序承受)


            賴俊安(即賴明章之承受訴訟人，於再審程序承受)


            朱素月(即郭鉗民之承受訴訟人，於再審程序承受)


            郭政男(即郭鉗民之承受訴訟人，於再審程序承受)


            郭佩含(即郭鉗民之承受訴訟人，於再審程序承受)

            賴正義(即賴聰生之承受訴訟人，於再審程序承受)

            賴正忠(即賴聰生之承受訴訟人，於再審程序承受)

            賴正仁(即賴聰生之承受訴訟人，於再審程序承受)


            賴雪貞(即賴聰生之承受訴訟人，於再審程序承受)


            賴邱菊(即賴瑞賜之承受訴訟人，於再審程序承受)


            賴淑儒(即賴瑞賜之承受訴訟人，於再審程序承受)


            賴美儒(即賴瑞賜之承受訴訟人，於再審程序承受)


            賴美紅(即賴瑞賜之承受訴訟人，於再審程序承受)


            賴家智(即賴瑞賜之承受訴訟人，於再審程序承受)


            賴淑靜(即賴瑞賜之承受訴訟人，於再審程序承受)


            江富源(即賴碧雲承受訴訟人，於再審程序承受)

            江本全(即賴碧雲之承受訴訟人，於再審程序承受)


            江月妙(即賴碧雲之承受訴訟人，於再審程序承受)

            江鈴琴(即賴碧雲之承受訴訟人，於再審程序承受)

            林秀葉(即賴李登權之承受訴訟人，於再審程序承 
                    受)


            賴銘俊(即賴李登權之承受訴訟人，於再審程序承 
                    受)


            賴銘祥(即賴李登權之承受訴訟人，於再審程序承 
                    受)


            賴欣妤(即賴李登權之承受訴訟人，於再審程序承 
                    受)


            賴天來(兼賴天生之承受訴訟人，於再審程序承受)

            賴天賜(即賴天生之承受訴訟人，於再審程序承受)


            賴金蘭(即賴天生之承受訴訟人，於再審程序承受)


            賴寶珠(即賴天生之承受訴訟人，於再審程序承受)


再審被告    林維輝  

訴訟代理人  林俊雄律師
上列當事人間請求分割共有物事件，再審原告對於民國107年12
月25日本院102年度上易字第191號確定判決提起再審，本院不經
言詞辯論，判決如下：
    主  文
再審之訴駁回。
再審訴訟費用由再審原告連帶負擔。
    事實及理由
甲、程序方面：
壹、查再審原告係於民國108年1月4日收受本院102年度上易字第
    191號判決（下稱原確定判決），有送達回證為證（見原確
    定判決案卷十四第377頁），是再審原告於108年1月14日具
    狀向本院提起本件再審之訴（見本院108年度再易字第7號卷
    第1頁本院收狀章），尚未逾民事訴訟法第500條第1項所定3
    0日之不變期間，自屬合法。 
貳、按再審之訴在實質上為前訴訟程序之再開或續行，前訴訟程
    序之訴訟標的依民事訴訟法第56條第1項第1款規定，對於共
    同訴訟之各人必須合一確定者，共同訴訟人中一人提起再審
    之訴，其效力及於全體，法院應列全體共同訴訟人為再審原
    告予以裁判。查再審被告於前訴訟程序中，對再審原告等人
    （詳如原確定判決當事人欄所列上訴人及視同上訴人）訴請
    分割兩造共有坐落臺中市○○區○○段000○000○000○000地號土
    地（下以地號稱之，或合稱系爭4筆土地），而關於請求分
    割共有物之訴，訴訟標的對於共有人全體必須合一確定，為
    固有必要共同訴訟。是以本件雖僅由再審原告對原確定判決
    聲明不服，提起再審之訴，然依上開說明，其起訴效力應及
    於前訴訟程序同造之其他共有人，爰將該等共有人列為視同
    再審原告。
參、原確定判決所列視同上訴人中，其中如附表「被繼承人」欄
    所示之人於原確定判決為判決後，先後死亡，業經再審被告
    依法聲明承受訴訟，詳如附表所示，爰就該等被繼承人改列
    如附表「承受訴訟人」為視同再審原告。  
肆、再審原告於提起本件再審時，係聲明：㈠判決道路維持共有
    部分廢棄。㈡上述廢棄部分，再審被告之訴駁回，嗣變更如
    後述之再審聲明（見本院卷第160頁），經核屬不變更訴訟
    標的，而更正法律上之陳述，依民事訴訟法第463條準用第2
    56條，非為訴之變更，應予准許。
乙、實體方面：
壹、再審原告主張略以：
一、原確定判決第14頁第4列主文雖諭知「道路部分由全體共有
    人按原應有部分比例維持共有」，但判決第21頁第三段理由
    卻謂：「…並無因物之使用目的或法令不能分割之限制，兩
    造亦無不分割之約定，且無法達成分割協議，…核與依民法
    第823條第1項前段、第824條第5項及民法繼承等規定相符，
    自應准許。」，上開主文亦與判決第19頁倒數第2列所載民
    法第823條立法意旨不合，有判決主文與理由顯有矛盾之再
    審理由。
二、原確定判決將道路維持共有，參酌之基礎事證不足，方案不
    符合民法第824條共有物分割立法理由：
　㈠系爭4筆土地共有人計94人，但僅其中42人受分配土地，原確
    定判決保留道路部分維持共有，係使受分配土地之42人得通
    行利用，增加其價值，但未受分配土地之52人已無土地所有
    權，該道路非屬其等生活及通行所需，卻須分攤道路面積，
    維持共有，長期背負地價稅等義務，顯與判決第22頁第8列
    所載「法院為上述分割之裁判時，自應斟酌共有人之利害關
    係、共有物之性質、價格及利用效益等，以謀分割方法之公
    平適當。且按裁判分割共有物，須…符合公平經濟原則」不
    符。又系爭194、285地號土地並無限制分割之法令，道路部
    分不分割乃涉及共有人全體利益，理當揭露充分資訊，並經
    全體共有人同意，但除再審被告知悉外，未有其他共有人認
    同道路不分割或由全體共有人分擔道路面積之明確證據。
　㈡原確定判決以多數共有人之認同，作為採Ｋ案之重要理由，但
    贊成Ｋ案者僅22人，且是再審被告於104年7、8月間，片面集
    結受土地分配之共有人，以向法院陳報多數共有人之意願，
    已造成共有人間對立及緊張關係。再審原告基於共有人間之
    和諧，並遵照最高法院74年台上字第2561號判決意旨（土地
    法第34條之1第1項所稱處分不包括分割共有物）、85年度台
    上字第649號、87年度台上字第1402號判決意旨（法院為分
    割不受共有人主張分割方案拘束），才未就所提Ｌ案進行遊
    說及請他共有人簽名。另依原確定判決第26頁第17列所稱「
    共有人所提方案是否公平可採，當應以共有人之認知為判斷
    」，理應以全數共有人為認同之基礎，包括道路分擔等應公
    開正確資訊，尋求全體共有人之認同，但贊成Ｋ案之人僅占
    共有人之94分之22，與未受土地分配之共有人利益相衝突（
    即Ｋ案相對剝奪未受分配土地之共有人51人之利益，如補償
    價金、地價稅負擔等經濟損失），且尚有59名之共有人未就
    分割方案表示意見，故難謂代表多數共有人之意願。
　㈢再審原告就系爭4筆土地之持分為10分之1，自103年5月22日
    起即多次強烈表達參與原物分配之意願，再審被告所提Ｋ案
    卻故意忽視，未分配土地予再審原告，又因對現有建物及取
    得土地之共有人未提供充分資訊，以致發生贊成Ｋ案之賴永
    樹等人為保有現有建物而願意維持分別共有，但卻無力補償
    其他共有人之矛盾現象（見原確定判決第25頁倒數第5列）
    。
三、並聲明：㈠原確定判決「道路部分由全體共有人按原應有部
    分比例維持共有」部分廢棄。㈡留設之道路由再審被告等分
    配得土地之共有人依法維持共有，再審原告等未分配得土地
    之共有人，則依土地持分比例，全部以變價分割方式補償。
貳、再審被告則以：原確定判決第21頁第三段係在說明系爭4筆
    土地並無因物之使用目的或法令不能分割之限制，合於民法
    第823條第1項前段「各共有人得隨時請求分割共有物」、第
    824條第5項「共有人相同之數不動產，除法令另有規定外，
    共有人得請求合併分割」等規定，故再審被告所提分割共有
    物之訴，於法無違，法院自應就其訴而為分割判決。此和原
    確定判決所採分割方案，依民法第824條第4項規定，而將道
    路判由全體共有人維持共有，二者所持理據可分，互不相涉
    ，再審原告指摘原確定判決主文與理由矛盾，於法無據等語
    。並聲明：再審之訴駁回。
參、本院之判斷：
一、按再審之訴顯無再審理由者，得不經言詞辯論，以判決駁回
    之，民事訴訟法第502條第2項定有明文。又再審之訴須以具
    有民事訴訟法第496條第1項各款事由為限。
二、再審意旨雖謂：原確定判決主文諭知「道路部分由全體共有
    人按原應有部分比例維持共有」，與判決第21頁第三段理由
    及判決第19頁倒數第2列所載民法第823條立法意旨均不合，
    有判決理由與主文顯有矛盾之再審理由云云。惟查：
　㈠按民事訴訟法第496條第1項第2款所謂：判決理由與主文顯有
    矛盾，係指判決依據當事人主張之事實，認定其請求或對造
    抗辯為有理由或無理由，而於主文為相反之諭示，且其矛盾
    為顯然者而言（最高法院80年台再字第130號民事判決參照
    ）。查原確定判決以系爭4筆土地並無因物之使用目的或法
    令不能分割之限制，兩造亦無不分割之約定，且無法達成分
    割協議，請求命共有人黃氏碧等7人之繼承人應辦理繼承登
    記後，分割系爭4筆土地，核與依民法第823條第1項前段、
    第824條第5項及民法繼承等規定相符，自應准許；再依同法
    第824條第2、3項規定，綜合比較再審被告所提之Ｋ案及再審
    原告所提之Ｌ案暨共有人賴新元主張之變價分割方案後，認Ｋ
    案較為妥適；而後就採行Ｋ案分割後，未受原物分配之共有
    人、受分配不足及因分配位置、形狀所生分配價值差額等應
    受補償部分，採認鑑價機構之找補意見，故認再審原告上訴
    請求廢棄第一審判決之分割方案，為有理由，並改判決依Ｋ
    案為分割方法（含道路部分維持由全體共有人按應有部分比
    例共有），及依原確定判決附表二所示互為補償，而於主文
    諭知分割方法如主文欄第六項所示。依上開說明，並無判決
    理由與主文顯有矛盾之情形。
　㈡又按民法第823條係在規範「共有物之分割與限制」，參酌該
    條立法理由（詳載於原確定判決第19頁倒數第6列至倒數第2
    列），原則上各共有人得隨時請求分割共有物，除非因物之
    使用目的不能分割或契約訂有不分割之期限者，方設例外。
    又共有物若符合前開原則（即得隨時請求分割共有物）之情
    況，關於「共有物分割之方法」，應依同法第824條規定定
    之。而民法第824條第4項明定：「以原物為分配時，因共有
    人之利益或其他必要情形，得就共有物之一部分仍維持共有
    。」該項立法理由載明：「四、法院為裁判分割時，固應消
    滅其共有關係，然因共有人之利益或其他必要情形，就共有
    物之一部，有時仍有維持共有之必要。例如分割共有土地時
    ，需保留部分土地供為通行道路之用是，爰增訂第四項，賦
    予法院就共有物之特定部分不予分割之裁量權，以符實際並
    得彈性運用。又此項共有，應包括由原共有人全體或部分共
    有人維持共有之二種情形。」由此可知，共有人雖依民法第
    823條規定，得請求分割共有物，但關於共有物之分割結果
    ，可能因有同法第824條第4項之情形，而須就共有物之一部
    分仍維持共有，以致未能全部消滅共有關係。基此，原確定
    判決依民法第823條規定，准許再審被告關於訴請分割系爭4
    筆土地之請求後，就所採認之分割方案即再審被告所提Ｋ案
    ，其中關於道路部分，諭知由全體共有人按原應有部分比例
    維持共有，係合於同法第824條第4項之規定及立法意旨，於
    法無違。再審原告以民法823條規定及該條立法理由，指摘
    原確定判決關於依同法第824條第4項規定擇定之分割方案不
    當，容有誤會，委不可採。
三、再審意旨另謂：原確定判決將道路維持共有，參酌之基礎事
    證不足，方案不符合民法第824條共有物分割立法理由云云
    （詳參再審理由二）。然按民事訴訟法第496條第1項第1款
    所謂適用法規顯有錯誤者，係指確定判決所適用之法規顯然
    不合於法律規定，或與司法院大法官會議之解釋顯然違反者
    而言，不包括漏未斟酌證據及認定事實錯誤之情形在內。又
    按定共有物分割之方法，固可由法院自由裁量，不受共有人
    主張之拘束，但法院為裁判分割時，需衡酌共有物之性質、
    價格、經濟效益，各共有人之意願、利害關係，共有人分得
    各部分之經濟效益與其應有部分之比值是否相當，俾兼顧共
    有人之利益及實質公平，始為適當公平（最高法院109年度
    台上字第926號判決參照）。倘若法院所定分割方案與法令
    無違，方案亦屬適當公平，即難謂該分割判決有何民事訴訟
    法第496條第1項第1款所定「適用法規顯有錯誤」之再審理
    由。經查，原審就分割方法部分，先係以系爭4筆土地之面
    積、形狀、與周邊道路連通情形、共有人數、各分割方案（
    計有再審被告所提之Ｋ案、再審原告所提之Ｌ案、共有人賴新
    元所提之變價分割）對現況之影響等，綜合審酌後，認再審
    原告所提之Ｌ案與再審被告所提Ｋ案，均採合併為原物分割為
    原則，並佐以價金補償，並非無由，共有人賴新元主張以變
    價分割為第一優先方案，將使各共有人在系爭共有土地上之
    建物面臨拆除之命運，影響過大，不宜遽採。進而再比較Ｌ
    案與Ｋ案兩案之優劣，認該兩案大致固均在系爭4筆土地中央
    規劃貫穿南北、在南側規劃橫跨東西之私設道路，再沿所私
    設之道路兩旁規劃各筆分配之土地，以解系爭4筆土地對外
    通行之需求。惟Ｌ案日後恐致圖面所示編號L30、30-1、41、
    44、47、48、51、57、57-1等筆土地之受分配人，須經由其
    他共有人或訴外土地，始得以對外聯絡，縱將來西側計劃道
    路完成，編號L43、44仍無以直接對外聯絡，顯有衍生袋地
    及將來通行糾紛之虞，再審原告除編號48受分配人賴正寶外
    ，又未能徵得因分割結果將形成袋地之受分配人之同意，即
    難謂妥適。反觀Ｋ案，除K51、48、47依現況堪認係依該方案
    分割所生袋地外，其他編號土地分割後，對外聯絡尚無困難
    ，至K51、48、47部分雖為袋地，但再審被告均已徵得各受
    分配人之同意承擔此分割之不利結果並為原確定判決所整理
    兩造陳述中（原確定判決第18-19頁「參、視同上訴人主張
    」之記載），較多數共有人所認同，並就再審原告所指Ｋ案
    有未原物分配予再審原告、產生多筆畸零地、私設道路未退
    縮、分割後仍有多筆維持共有、偏頗少數共有人利益、私設
    道路面積過多等缺失，逐一論述不可採之理由（詳見原確定
    判決第22頁（一）以下至第26頁第20列）。由上可知，無論
    是再審原告所提Ｌ案或再審被告所提Ｋ案，關於道路部分，均
    一致規劃為「在系爭4筆土地中央規劃貫穿南北、在南側規
    劃橫跨東西之私設道路」，且依兩案所提出之分配內容（詳
    參原確定判決所附兩造之土地測量成果圖），可知道路部分
    以外之土地，兩案同樣均未能讓全體共有人均受分配，而僅
    能分配予部分共有人；關於道路部分，兩案復均一致主張未
    分歸特定共有人所有，換言之，即由系爭4筆土地全體共有
    人按應有部分保持共有。是以原確定判決主文第六項諭知「
    道路部分由全體共有人按原應有部分比例維持共有」，經核
    即與再審原告所提Ｌ案及再審被告所提Ｋ案均無不合。再參酌
    原確定判決諭知如該判決附表二之找補價格，乃係鑑價機構
    依Ｋ案、Ｌ案，均不計入道路部分之價值後，依各共有人依其
    持分本應分受之土地，依一定權值比例，算得共有人間相互
    找補之結果。再審原告雖又主張：道路部分應由再審被告等
    受分配土地（指道路以外部分）之共有人維持共有，方符公
    允云云，但此與再審原告所提Ｌ案關於道路部分亦係主張應
    由全體共有人維持共有乙節，已不相符；況再審原告及其他
    未受分配土地（指道路以外部分）之共有人既對道路部分仍
    有共有權利，即享有所有權能，原確定判決就此未判命以價
    金補償，亦無違誤；又渠等就道路部分既為共有人，依法應
    自行負擔地價稅，亦屬當然之理。再審原告以此指摘原確定
    判決所採之Ｋ案有失公平，要無足取。是以原確定判決綜參
    各情後，認本件分割方法應採再審被告所提Ｋ案（含道路部
    分由全體共有人按原應有部分比例維持共有），尚查無再審
    原告所指參酌之基礎事證不足，或認定事實錯誤之情形，且
    所定分割方法即Ｋ案亦確實較再審原告所提之Ｌ案更為適當公
    平，自難認為不符合民法第824條之規定。依上開說明，原
    確定判決就分割方法採認再審被告所提Ｋ案，既為適當公平
    ，即無民事訴訟法第496條第1項第1款所定「適用法規顯有
    錯誤」之再審事由存在。再審原告猶執前詞，就原確定判決
    認定Ｋ案相較於Ｌ案為較妥適之分割方案等取捨證據、認定事
    實之職權行使，及本其自由裁量權所定之分割方法，指摘其
    為不當而有再審理由，即不可採。
四、綜上所述，再審原告以上開事由，提起本件再審之訴，顯無
    再審理由，爰不經言詞辯論，逕以判決駁回。
肆、本件事證已臻明確，兩造其餘之攻擊或防禦方法及所用之證
    據，經本院斟酌後，認為均不足以影響本判決之結果，爰不
    逐一論列，附此敘明。
伍、據上論結，本件再審之訴顯無理由，判決如主文。
中　　華　　民　　國　　110 　年　　5 　　月　　26　　日
                  民事第四庭　審判長法　官  林慧貞 
                                    法　官  王怡菁
                                    法　官  莊嘉蕙
正本係照原本作成。
不得上訴。
                                    書記官  高麗玲
中　　華　　民　　國　　110 　年　　5 　　月　　27　　日


附表：
編號 被繼承人 被繼承人 死亡日期 承受訴訟 日    期 承受訴訟人 卷證頁碼 1 郭鉗明 107.11.5 108.12.11 ⒈朱素月 ⒉郭政男 ⒊郭佩含 本院卷第88-90、103-107頁 2 賴聰生 107.12.23 108.12.11 ⒈賴正義 ⒉賴正忠 ⒊賴正仁 ⒋賴雪貞 本院卷第89-90、108-116頁 3 賴明章 108.1.9 108.12.11 ⒈王金蘭 ⒉賴俊宇 ⒊賴俊安 本院卷第89、90、99-102、116頁 4 劉賴梅 108.1.31 108.12.5 ⒈劉明德 ⒉劉明忠 ⒊劉明進 ⒋劉秀月 本院卷第89-98、116頁 5 賴瑞賜 108.12.22 109.3.22 ⒈賴邱菊 ⒉賴淑儒 ⒊賴美儒 ⒋賴美紅 ⒌賴家智 ⒍賴淑靜 本院卷第128-138、145頁 6 賴碧雲 109.3.23 109.6.23 ⒈江富源 ⒉江本全 ⒊江月妙 ⒋江鈴琴 本院卷第146-155頁 7 梁北斗 109.12.7 110.3.12 梁尚緯 本院卷第195-202頁 8 賴天生 110.1.7 110.4.7 ⒈賴天來 ⒉賴天賜 ⒊賴金蘭 ⒋賴寶珠 本院卷第169、178-192、203頁 9 賴李登權 110.1.18 110.4.18 ⒈林秀葉 ⒉賴銘俊 ⒊賴銘祥 ⒋賴欣妤 本院卷第170-177、204頁